臺灣花蓮地方法院刑事判決　　　　　　 100年度簡上字第43號
上　訴　人
即　被　告　王金春
上列上訴人即被告因妨害公務案件，不服本院花蓮簡易庭民國10
0年5月24日所為100年度花簡字第347號之第一審判決（原聲請簡
易判決處刑案號： 100年度偵字第1311號），提起上訴，本院管
轄之第二審合議庭判決如下：
    主  文
上訴駁回。
    事實及理由
一、本案經本院管轄第二審之合議庭審理結果，認原審依刑法第
    138 條毀棄公務員職務上委託掌管之物品罪規定，判處上訴
    人即被告王金春有期徒刑3月，如易科罰金，以新臺幣1千元
    折算1 日，經核認事用法及量刑均無違法或不當，應予維持
    ，除引用原審刑事簡易判決書記載之事實、證據及理由外（
    如附件），並予以補充說明如後所述。
二、按被告以外之人於審判外之陳述，雖不符前 4條（即刑事訴
    訟法第 159條之1至之4）之規定，而經當事人於審判程序同
    意作為證據，法院審酌該言詞陳述或書面陳述作成時之情況
    ，認為適當者，亦得為證據。當事人、代理人或辯護人於法
    院調查證據時，知有第159條第1項不得為證據之情形，而未
    於言詞辯論終結前聲明異議者，視為有前項之同意，刑事訴
    訟法第159條之5定有明文。經查，檢察官、被告於本院言詞
    辯論終結前，就本判決所引用下列各項屬於審判外陳述之證
    據，知有第159條第1項不得為證據之情形，均未聲明異議，
    且表示不爭執，經本院審酌該證據作成情況均無不適當之情
    形，是依上開規定，認得作為本案證據。
三、被告上訴意旨略以：其向陳聰文購買中古引擎後，陳聰文將
    其原有之引擎號碼打磨在上面，業經本院判決確定，然未判
    決沒收，故該中古引擎自屬其所有；臺灣彰化地方法院審理
    陳聰文偽造文書案件時，有請花蓮監理站鑑定該中古引擎，
    所以其認為該案件亦已結案；內政部警政署保安警察第三總
    隊第二大隊警員行文同意其繳銷牌照云云。惟查：
(一)被告所有車號211-GS營業貨運曳引車之引擎（引擎號碼：6D
    00000000）故障，乃於民國97年3 月間某日，至彰化縣彰化
    市○○路向陳聰文購買同款大貨車之中古引擎，竟與陳聰文
    共同基於偽造私文書之犯意，將上開曳引車之行照交予陳聰
    文，由陳聰文將「6D00000000」號打磨在該中古引擎上，再
    將該中古引擎運送至宜蘭縣蘇澳鎮○○路○段451號之修理廠
    ，委由該廠人員將該中古引擎裝至上開曳引車內，業經本院
    花蓮簡易庭於99年1 月28日以99年度花簡字第75號判處有期
    徒刑3月，並經本院合議庭於99年4月30日以99年度簡上字第
    17號判決駁回上訴確定（見臺灣高等法院被告前案紀錄表、
    判決書）。而本院花蓮簡易庭99年度花簡字第75號判決書亦
    同時表明：烙掛在該中古引擎上標示號碼為「6D00000000」
    之金屬條，雖係供犯罪所用，然「不能證明為被告所有」，
    亦非違禁物，是無從為沒收之諭知等語，而金屬條係該中古
    引擎之部分，從而，被告所辯上開判決未宣告沒收，故該中
    古引擎屬其所有云云，顯屬無稽。
(二)交通部公路總局臺北區監理所花蓮監理站於99年6 月10日以
    北監花一字第0990005945號函覆臺灣彰化地方法院：監理站
    尚無辦理曳引車之引擎號碼有無遭變造之鑑定事項，實務上
    驗車時僅以目視核對引擎號碼與行車執照登載相符後即完成
    作業等語（見臺灣彰化地方法院99年度訴字第425 號卷第34
    頁）。而有關陳聰文偽造文書之案件，臺灣彰化地方法院於
    100年6月29日以99年度訴字第425號判處有期徒刑6月，並載
    明：依引擎電解照所示，得知員警所查獲懸掛在車號211-GS
    曳引車上之中古引擎，施以電解還原法電解，發現引擎號碼
    第8碼（即1）之左側顯現有疑似遭磨滅之圓弧狀字碼紋線存
    在，而一般金屬內部之結構，通常屬於結晶性的規則而週期
    排列，惟金屬經過錘打後，其密度、柔軟性及抵抗化學腐蝕
    能力均會降低，金屬經打印而產生晶體變形部分，其化學活
    性大於未變形者，所以在磨滅字跡上，以化學藥品腐蝕或以
    電解液電解，變形部分的金屬因氧化反應而溶解的速率大於
    未變形的部分，因此對光線反射亦有差異而產生較亮或較暗
    的字跡影像，而該中古引擎上之號碼第8碼（即數字1部分）
    部分厚度與其他數字部分不同，即表示該部分曾遭打磨等語
    （見判決書）。可知，臺灣彰化地方法院並未囑託交通部公
    路總局臺北區監理所花蓮監理站，就上開中古引擎之號碼進
    行鑑定，況縱有進行鑑定程序，亦非表示有關陳聰文偽造文
    書之案件業已確定，更非表示被告得毀棄上開中古引擎，從
    而，被告所辯花蓮監理站已進行鑑定，臺灣彰化地方法院審
    理之案件已結束云云，顯無理由。
(三)內政部警政署保安警察第三總隊第二大隊於 100年7月5日以
    保三貳警刑字第1000003936號函覆本院：員警依「舊機動車
    輛輸出查證作業」流程辦理，發現被告所有車號211-GS曳引
    車引擎有變造號碼之違法事證，員警於98年7 月16日以偽造
    文書罪嫌，函請臺灣花蓮地方法院檢察署檢察官偵辦，經法
    院以99年度花簡字第75號刑事簡易判決確定，偵辦期間，本
    大隊並未同意被告私自處分車號211-GS、引擎號碼6D000000
    00號之曳引車，且承辦員警均以口頭及書面明確告知被告「
    該車依據刑法第138 條責付保管，不得有變造、毀棄、損壞
    、隱匿或致令不堪使用等情事」等語（見本院卷第35頁）。
    可知，內政部警政署保安警察第三總隊第二大隊員警未曾同
    意被告處分上開曳引車，進者，縱認被告所辯內政部警政署
    保安警察第三總隊第二大隊同意其繳銷牌照乙節屬實，此亦
    與處分上開曳引車毫無關連，從而，被告此部分辯解，顯難
    採信。
(四)按刑法第16條規定：「除有正當理由而無法避免者外，不得
    因不知法律而免除刑事責任。但按其情節，得減輕其刑。」
    ，且究有無該條所定情形而合於得免除其刑者，係以行為人
    欠缺違法性之認識，即以無違法性之認識為前提，且其自信
    在客觀上有正當理由，即依一般觀念，通常人不免有此誤認
    而信為正當，亦即其欠缺違法性認識已達於不可避免之程度
    者，始足當之（最高法院92年度臺上字第4497號判決意旨參
    照）。查內政部警政署保安警察第三總隊第二大隊員警明確
    告知被告，有關車號211-GS、引擎號碼6D00000000號之曳引
    車，不得有變造、毀棄、損壞、隱匿或致令不堪使用等情事
    ，業已認定如上；又被告於98年3 月16日供稱：我瞭解車號
    211-GS、引擎號碼6D00000000之曳引車，涉及偽造變造等情
    事，所以員警須扣押該車，然因環境空間因素，經檢察官指
    示，該車依據刑法第138 條規定，責付我保管，我不得有變
    造、毀棄、損壞、隱匿或致令不堪用等情事等語（見警卷第
    5至8頁）；復於100年3月29日偵查中供陳：其實沒有任何機
    關或公務員表示可以處分該曳引車等語（見臺灣花蓮地方法
    院檢察署100年度核交字第217號卷第9至10頁）；再於100年
    10月11日本院審理中陳稱：我處分曳引車前，未向任何司法
    機關或警察機關確認是否得處分等語（見本院卷第51頁）。
    可知，通常人在此情形下，對於不得擅自毀棄扣押物乙事均
    不至誤認，遑論被告業經員警明確告知不得擅自毀棄，其亦
    向員警表示業已瞭解，且無任何機關或公務員表示其得處分
    ，更難認其有何欠缺違法性認識之情形，況其復未舉證以佐
    有何無法避免之正當理由導致不知法律，是其行為顯與前揭
    刑法第16條減免刑責之要件有間，自不得據而邀刑之寬典。
四、綜上所述，原審依刑法第138 條毀棄公務員職務上委託掌管
    之物品罪規定，判處被告有期徒刑3 月，如易科罰金，以新
    臺幣1千元折算1日，論罪科刑均為適法允當。被告上訴指陳
    之辯解，經核均無理由，應予駁回。
據上論斷，應依刑事訴訟法第 455條之1第1項、第3項、第368條
、第373條，判決如主文。
本案經檢察官張立中、黃秀敏到庭執行職務。
中    華    民    國   100    年    10    月    28    日
                  刑事第四庭  審判長  法  官  黃鴻達
                                      法  官  梁昭銘
                                      法  官  曹庭毓
上列正本證明與原本無異。
本件不得上訴。
中    華    民    國   100    年    10    月    28    日
                                      書記官